臺灣高等法院臺中分院刑事判決　　　　96年度上訴字第1698號
上　訴　人
即　被　告　甲○○
　　　　　　　　　　現另案在臺灣雲林第二監獄執行中
上列上訴人因毒品危害防制條例案件，不服臺灣南投地方法院96
年度訴字第491號中華民國96年5月31日第一審判決（起訴案號：
臺灣南投地方法院檢察署96年度毒偵字第592號），提起上訴，
本院判決如下：
    主    文
原判決撤銷。
甲○○施用第一級毒品，累犯，處有期徒刑壹年貳月，減為有期
徒刑柒月。
    犯罪事實
一、甲○○於民國（下同）93年間因施用第一級毒品海洛因案件
    ，經臺灣南投地方法院以93年度毒聲字第82號裁定強制戒治
    ，於93年10月24日執行完畢釋放；復因竊盜案件，由同院以
    93年度易字第35號判決判處有期徒刑1年確定，於94年10 月
    24日執行完畢；猶不知戒除劣行，明知海洛因為毒品危害防
    制條例第2條第2項第1款所列之第一級毒品，不得非法持有
    、施用，竟於上開強制戒治執行完畢釋放後之5年內，基於
    施用第一級毒品海洛因之犯意，於96年2月9日早上7時許，
    在南投縣名間鄉濁水火車站附近某工地，以針筒注射方式施
    用海洛因1次。嗣為警於96年2月9日夜間9時30分許，在南投
    縣名間鄉○○路員林客運站前，因涉嫌竊盜經警拘提而查悉
    上情。
二、案經南投縣政府警察局南投分局報請臺灣南投地方法院檢察
    署檢察官偵查起訴。
    理    由
一、訊據上訴人即被告（下稱被告）甲○○坦承上開犯罪事實不
    諱，且經警採集其尿液送詮昕科技股份有限公司鑑驗結果，
    呈施用海洛因後之嗎啡陽性反應，此有該公司之濫用藥物尿
    液檢驗報告1份在卷可稽（見警卷第5頁），足認被告之自白
    與事實相符。再被告前曾因施用毒品案件，經原審法院以93
    年度毒聲字第82號裁定強制戒治，於93年10月24日執行完畢
    釋放等情，有臺灣高等法院被告前案紀錄表在卷可徵，其於
    前開勒戒執行完畢釋放後5年內，復犯施用毒品之罪，依毒
    品危害防制條例第23條第2項規定，應予依法論科。
二、按海洛因係毒品危害防制條例第2條第2項第1款所規定之第
    一級毒品，不得非法持有、施用，被告違反上開規定，非法
    持有進而施用海洛因，核被告所為，係犯毒品危害防制條例
    第10 條第1項之施用第一級毒品罪。被告非法持有第一級毒
    品之低度行為，已為其非法施用第一級毒品之高度行為所吸
    收，不另論罪。被告前曾因竊盜案件，經原審法以93年度易
    字第35號判決判處有期徒刑1年確定，於94年10月24日執行
    完畢，此有臺灣高等法院被告前案紀錄表足憑，其5年內故
    意再犯本件有期徒刑以上之罪，為累犯，依刑法第47條第1
    項規定加重其刑。
三、原審對被告論罪科刑，固非無見，惟按量刑輕重屬事實審法
    院得依職權自由裁量之事項，苟已斟酌刑法第57條各款所列
    情狀，並無失重或失輕之情形，則上級審法院對下級審法院
    之職權行使，自應予尊重，惟就相同之犯罪事實與情節，除
    別有加重之原因，自不宜遽處重刑。又為使施用毒品者遠離
    毒害，乃藉由觀察勒戒、強制戒治實施矯治或以徒刑實施隔
    離，惟施用毒品是戕害自己身心健康之行為，量刑時尤應衡
    量此情，並斟酌刑法第57條各款所列情狀，期無失重或失輕
    之情形。本件被告早於82年間起即有施用毒品行為，且其歷
    經觀察勒戒、強制戒治，仍未戒絕施用毒品，顯見深陷毒害
    ；又其於本案發生前，多次被法院判處罪刑，即因施用毒品
    行為，經原審法院於96年間分別以96年度訴字第38號判決、
    96年度訴字第74號判決、96年度訴字第232號判決、96年度
    訴字第310號判決、96年度訴字第404號判決、96年度訴字第
    445號判決判處罪刑在案，惟被告於上開各案所犯均為施用
    第一級毒品罪，所為施用第一級毒品海洛因1次之犯行，均
    為相同之犯罪事實，經原審法院以上開判決分別判處有期徒
    刑10月、10月、9月、10月、9月、8月，且均未執行，此有
    臺灣高等法院被告前案紀錄表及上開判決在卷可稽（見原審
    卷第35至67頁），則被告所犯本案施用第一級毒品海洛因1
    次之犯行，與被告所犯上開各案均為相同之犯罪事實，且無
    其他加重之事由，自應斟酌刑法第57條各款所列情狀處以適
    當之刑。原審判決以被告曾「獲邀寬典，仍然全無悔悟，竟
    於96年間連續因施用毒品行為，經該法院6次判處罪刑在案
    ，其多次遭法院判處罪刑，依然故我，施用毒品不輟，足見
    若非對之施予較為長期之強制戒絕處遇，根本難期被告得以
    根絕其毒癮」云云（見原判決第2頁），遽予科處有期徒刑2
    年，尚嫌過重，被告不服原判決之量刑而提起上訴，為有理
    由。又為紀念解除戒嚴20週年，予罪犯更新向善之機，所制
    定之中華民國96年罪犯減刑條例業於96年7月16日生效實施
    ，被告犯罪時間在中華民國96年4月24日以前，所犯為毒品
    危害防制條例第10條第1項之施用第一級毒品罪，合於減刑
    條件，原審未及適用，容有未合，應由本院予以撤銷改判。
    爰審酌被告素行不佳，於82年間即因違反麻醉藥品管理條例
    之吸用麻藥前科，於毒品危害防制條例施行後，又為施用毒
    品行為，經法院裁定送觀察勒戒、強制戒治，執行完畢後，
    而由臺灣南投地方法院檢察署檢察官處分不起訴，仍不知戒
    除劣行，竟於96年間因施用毒品行為，經原審法院6次判處
    罪刑在案（見臺灣高等法院被告前案紀錄表），其猶犯本案
    施用毒品罪，一再戕害自己身心健康，無視國家為維護人民
    身心健康所挹注之資力，亦未見有何戒絕毒品之決心，惟其
    於犯後坦承犯行，態度良好等一切情狀，量處如主文所示之
    刑，以示懲儆，並減其刑期2分之1，用啟自新。
據上論斷，應依刑事訴訟法第369條第1項前段、第364條、第299
條第1項前段、毒品危害防制條例第10條第1項，刑法第11條前段
、第47條第1項，中華民國96年罪犯減刑條例第2條第1項第3款，
第7條，判決如主文。
本案經檢察官乙○○到庭執行職務。
中　　華　　民　　國　　96　　年　　7 　　月　　19　　日
            刑事第七庭  審判長法　官　林　榮　龍
                              法　官　張  惠　立
                              法　官　鄭　永　玉
上列正本證明與原本無異。
如不服本判決應於收受送達後十日內向本院提出上訴書狀，其未
敘述上訴之理由者並得於提起上訴後十日內向本院補提理由書（
均須按他造當事人之人數附繕本）。
                                書記官　　瑞　芳
中　　華　　民　　國　　96　　年　　7　　月　　20　　 日
附錄論罪科刑法條：
毒品危害防制條例第10條第1項：
施用第1級毒品者，處6月以上5年以下有期徒刑。
